【裁判字號】    91,訴,4161
【裁判日期】    920311
【裁判案由】    給付貨款
【裁判全文】
臺灣臺中地方法院民事判決  九十一年度訴字第四一六一號
    原      告  乙○○
    被      告  甲○○
右當事人間給付貨款事件，本院判決如左：
    主      文
被告應給付原告新台幣拾貳萬肆仟柒佰柒拾元，及自民國九十一年十月十八日起至
清償日止，按年息百分之五計算之利息。
原告其餘之訴駁回。
訴訟費用由被告負擔二分之一；餘由原告負擔。
本判決原告勝訴部分，於原告以新台幣壹拾萬零捌仟元為被告供擔保後，得假執行。
但被告如於假執行程序實施前，以新台幣拾貳萬肆仟柒佰柒拾元為原告預供擔保，
得免為假執行。
原告其餘假執行之聲請駁回。
    事      實
甲、原告方面：
  一、聲明：被告應給付原告新台幣（下同）七十萬零八百元，及自民國九十一年十
      月十八日起至清償日止，按年息百分之五計算之利息，並願供擔保請准為假執
      行之宣告。
  二、陳述：
  （一）原告經營食品加工業，案外人劉清泉亦係同行，被告為劉清泉之大中盤商，
        販賣劉清泉之產品，劉清泉偶爾缺貨供輸，即向原告購買，再轉供售予被告
        ，因而與被告相識，被告自民國七十二年六月間起，向原告購買加工產品，
        起初貨款十七萬元之部分均照常分批付清，詎自同年八月一日起至同年十月
        二十一日止，陸續向原告購買之香腸、肉絲、肉干、肉角、魷魚絲、紅油等
        加工食品，總計七十萬零八百元，貨款分文未付，此後避不見面，爰請求被
        告給付貨款。
  （二）被告係在案外人劉清泉結束營業後，即七十二年六月期間方與原告開始接觸
        生意，劉某欠原告款項係於六十九年十一月三日以前之事，而被告欠原告貨
        款係於七十二年十月間即劉某結束營業以後之事，二者無關。被告與原告生
        意往來之交易手續，係由原告送貨至被告商店時，由被告店內會計小姐或店
        主當場完成過磅手續後即出具進貨簽收，待貨款付清原告即交出簽收單予被
        告，因未給付，故原始進貨簽收單仍在原告手中。又被告親自簽收者非僅三
        張，實為九張，其他均由會計小姐簽收並加蓋店章。
  三、證據：提出估價單及收據共三十三紙、買賣貨款未給付明細表、帳簿影本一紙
      。
乙、被告方面：被告未於最後言詞辯論期日到場，未據其之前聲明陳述如下：
  一、聲明：駁回原告之訴及假執行之聲請，如受不利之判決，願供擔保請准宣告免
      為假執行。
  二、陳述：
  （一）被告曾在劉清泉的店（黑竹牌）內做加工師傅，並非所有的貨都是被告叫的
        ，劉清泉倒了之後被告接下來做，至於黑寶公司之部分並不知情。原告所提
        之單據上有寫『郭』的簽名者才與本件貨款有關，只有三紙與被告有關，原
        告所稱貨款僅有十月十九日送貨單所示一萬三千八百元因聯絡不到原告而未
        給付。原告所提之買賣貨款未給付金額明細價格部分無誤。
  （二）原告所主張之請求權係依據民國七十二年間之貨款債權，原告於支付命令聲
        請狀中固表示其曾於九十年六月二十二日以存證信函催索，惟自七十二年至
        九十年，其間相隔已有十八年之久，早已逾貨款請求權之時效，是故被告得
        拒絕給付。又被告於接獲原告之支付命令聲請狀繕本時，因其狀中並未明載
        貨款債權之成立時間，而原告僅記得係多年以前的事，於異議狀中固有提及
        「十分之久」、「清償部分金額」、及「尾款」等語，惟尚不確定其成立時
        間究屬民國幾年，因此並不明知其請求權是否已罹於時效，直到委託代理人
        代為閱卷並請教專業人士後，始確定原告所主張之謂求權已罹於時效，換言
        之，被告並不明知時效完成之事實，更遑論有拋棄時效利益之默示意思表示
        。
    理      由
一、本件被告未於最後言詞辯論期日到場，核無民事訴訟法第三百八十六條各款所列
    情形，爰依原告之聲請，由其一造辯論而為判決。
二、原告主張略以被告積欠自七十二年八月一日起至同年十月二十一日止，陸續向原
    告購買之香腸、肉絲、肉干、肉角、魷魚絲、紅油等七十萬八百元等情，就其中
    七十二年八月八日起至同年十月二十一日止之交易部分，固據其提出估價單及收
    據影本共三十三紙為證，惟被告以其曾在劉清泉的店（黑竹牌）內做加工師傅，
    並非所有的貨都是伊叫的，被劉清泉倒了之後伊接下來做，至於黑寶公司之部分
    並不知情，原告所提之單據上有寫『郭』的簽名者才與本件貨款有關，只有三紙
    與被告有關，原告所稱貨款僅有最後一張送貨單一萬三千八百元因聯絡不到原告
    而未付等語資為抗辯。
三、被告於九十二年一月七日言詞辯論時，經本院提示原告提出之估價單及收據原本
    共三十三紙，已當庭自認其中有寫『郭』的簽名者確為其親簽，而原告提出之估
    價單及收據有其親自簽名者，計有十月六日、十月九日（二張）、十月十日、十
    月十一日、十月十四日、十月十七日、十月十九日、十月二十一日等九張，有估
    價單影本附卷可按，雖被告於九十二年一月二十三日復具狀稱其簽名僅有十月六
    日、十月十七日、十月十九日三張云云，惟與前揭事證不符，無可採信。是以被
    告因向原告買貨，而簽發九張估價單及收據之事實，應可認定。
四、被告就原告主張七十二年八月一日起至同年八月五日止之交易，及其餘二十四張
    估價單及收據部分，既以非由其向原告訂貨等語否認與原告間有買賣關係，原告
    自應就該部分負舉證責任，惟原告就七十二年八月一日起至同年八月五日之交易
    既未能提出任何單據以資證明；至於其餘二十四張估價單及收據，則僅有黑竹牌
    食品行前鎮分店或黑寶香腸食品之商號章之印文，原告復未能舉證證明被告於估
    價單所示時期為前揭二商店之負責人，其主張被告向其買貨而由其店內小姐簽收
    二十四張估價單及收據云云，即無足採。
五、被告雖再抗辯其與原告之交易，僅十月十九日送貨單所示一萬三千八百元貨款尚
    未給付，其餘均已給付云云，惟為原告所否認，被告復未就十月六日、十月九日
    （二張）、十月十日、十月十一日、十月十四日、十月十七日、十月二十一日等
    八張估價單及收據所示貨款已清償之事實舉證以實其說，顯難憑信。是以原告就
    被告簽發之十月六日、十月九日（二張）、十月十日、十月十一日、十月十四日
    、十月十七日、十月十九日、十月二十一日等九張估價單及收據所示之貨款部分
    ，自得向被告請求。該九張估價單所示之物品，計有肉絲三十斤、肉角八十斤、
    特脯胚二百七十一斤、特酥胚六百四十斤、肉干胚四百五十六斤、香腸肉二千三
    百八十七斤、紅油一百三十九斤，有估價單在卷可稽，價格則為肉絲每斤一百五
    十五元、肉角每斤二百四十元、特脯胚每斤一百二十元、特酥胚每斤一百二十元
    、肉干胚每斤一百元、香腸肉每斤六十元、紅油每斤二十元，業據原告提出買賣
    貨款未給付明細表在卷可按，復為被告所不爭，堪信真實，則原告得向被告請求
    之貨款，應為肉絲部分四千六百五十元、肉角部分一萬九千二百元、特脯胚部分
    三萬二千五百二十元、特酥胚部分七萬六千八百元、肉干胚部分四萬五千六百元
    、香腸肉部分十四萬三千二百二十元、紅油部分二千七百八十元，合計三十二萬
    四千七百七十元部分，應予准許，逾此部分之請求，應予駁回。
六、按商人、製造人、手工業人所供給之商品及產物之代價之請求權，因二年間不行
    使而消滅，民法第一百二十七條第八款定有明文。本件原告就系爭貨款請求權，
    雖曾於民國七十三年間提起刑事詐欺告訴，惟迄九十年六月以存證信函向被告請
    求前，並未提出請求或起訴，其請求權時效雖已完成。惟民法第一百二十九條第
    一項第二款所謂之承認，為認識他方請求權存在之觀念表示，僅因債務人一方行
    為而成立，債務人於時效完成後所為之承認，固無中斷時效之可言，然既明知時
    效完成之事實而仍為承認行為，自屬拋棄時效利益之默示意思表示，且時效完成
    之利益，一經拋棄，即恢復時效完成前狀態，債務人顯不得再以時效業經完成拒
    絕給付，最高法院五十年臺上字第二八六八號判例可資參照。被告於接獲經原告
    以九十一年度促字第七三六○號支付命令後，於九十一年十月三十日提出異議狀
    ，敘明：「台端所請求之款項已經十分之久，確實金額已忘記且是該貨款已陸續
    清償部份金額約五十萬以上，尚欠無幾，我到屏東找您結帳時，因找不到您，所
    以尾款還欠多少全然不知道」等語，又於本院九十二年一月七日言詞辯論期日經
    提示原告提出之七十二年間所書估價單時，亦自認確有支付一部分錢給原告，並
    就估價單及收據上伊有簽名之部分自認為其所載的貨物，有筆錄在卷可按，足認
    被告已明知原告之貨款債權請求權，係因七十二年間兩造間之買賣關係所生，復
    為請求權為存在之觀念表示，被告明知時效完成之事實而仍為承認行為，自屬拋
    棄時效利益之默示意思表示，即恢復時效完成前狀態，不得再以時效業經完成拒
    絕給付。末查，最高法院五十四年臺上字第四二○號判例及六十九年台上字第一
    四五九號判決意旨，係以債務人須明知時效完成之事實，而為承認之行為，始為
    謂為拋棄時效利益，惟本件被告已知時效完成之事實已如前述，被告嗣後予以援
    引，已屬無稽，其主張原告之貨款請求權已罹於時效云云，自屬無據。
七、綜上所述，原告依買賣契約貨款請求權，求被告給付三十二萬四千七百七十元，
    及自支付命令送達翌日即民國九十一年十月十八日起至清償日止，按年息百分之
    五計算之法定遲延利息，應予准許，逾此部分之請求為無理由，應予駁回。
八、兩造均陳明願供擔保，請准宣告假執行及免為假執行，就原告勝訴部分，經核均
    無不合，爰分別酌定相當之擔保金額准許之；至原告敗訴部分，其假執行之聲請
    已失所附麗，應併予駁回。
九、兩造其餘訴訟資料及攻擊防禦方法經本院審酌後，認與判決結果尚不生影響，無
    一一論述必要，附此敘明。
十、據上論結，本件原告之訴為一部有理由，一部無理由，依民事訴訟法第三百八十
    五條第一項前段、第七十九條但書、第三百九十條第二項、第三百九十二條，判
    決如主文。
中      華      民      國    九十二    年      三      月     十一     日
                                    臺灣臺中地方法院民事第一庭
~B法      官  陳宗賢
右為正本係照原本作成
如不服本判決，應於判決送達後二十日內，向本院提出上訴狀。
中      華      民      國    九十二    年      三      月     十一     日
~B法院書記官


司法院資訊處製作；財團法人民間司法改革基金會備份。
